臺灣彰化地方法院北斗簡易庭民事判決
110年度斗簡字第384號
原      告  謝松霖  

法定代理人  黎金沁  
訴訟代理人  陳柏宏律師
被      告  楊清琴  
上列當事人間請求損害賠償事件，本院於民國111年3月23日言詞
辯論終結，判決如下：
    主    文
被告應給付原告新臺幣參拾伍萬伍佰陸拾捌元及自民國一一○年
十月十四日起至清償日止，按週年利率百分之五計算之利息。
原告其餘之訴駁回。
訴訟費用新臺幣貳仟參佰貳拾元，其中新臺幣捌佰參拾貳元由被
告負擔，餘由原告負擔。
本判決第一項得假執行；但被告如以新臺幣參拾伍萬伍佰陸拾捌
元為原告預供擔保，得免為假執行。 
原告其餘假執行之聲請駁回。
    事實與理由
壹、程序事項
    按訴狀送達後，原告不得將原訴變更或追加他訴。但請求之
    基礎事實同一者，不在此限，民事訴訟法第255條第1項第2
    款定有明文。此規定依同法第436條第2項，於簡易訴訟程序
    亦有適用。本件原告原起訴聲明為：被告甲○○應給付原告新
    臺幣（下同）756,998元，及自起訴狀繕本送達翌日起至清
    償日止，按週年利率5%計算之利息。嗣於民國111年2月8日
    具狀追加未來整型費用等22萬元，合計請求976,998元之請
    求及法定遲延利息，並變更聲明為：被告應給付原告976,99
    8元，及自起訴狀繕本送達翌日起至清償日止，按週年利率5
    %計算之利息。核原告上開訴之變更、追加，請求之基礎事
    實均為本於同一侵權行為損害賠償請求事實之請求，合於上
    揭規定，應予准許。
貳、實體事項
一、原告主張：
  ㈠被告甲○○於109年2月11日上午8時59分許，駕駛車牌號碼00-0
    000號自用小客車（下稱肇事車輛），沿彰化縣北斗鎮舊溪
    路1段由西往東行駛，行經該路與同鎮中山路1段交岔路口時
    ，本應注意應遵守交通號誌之指揮，疏於注意貿然闖紅燈右
    轉，適有原告逆向騎乘自行車沿中山路1段由南往北行駛至
    事故地點，與原告駕駛之肇事車輛發生碰撞，致原告人車倒
    地，並受有肝臟撕裂傷、左側鎖骨閉鎖性骨折、上頷開放性
    骨折併牙齒斷裂、鼻骨骨折合併鼻歪斜（下稱系爭傷害）等
    傷害。
　㈡被告甲○○因過失傷害案件，經臺灣彰化地方檢察署檢察官提
    起公訴（109年度偵字第13051號、110年度偵字第1321號）
    後，本院刑事庭以110年度交易字176號刑事判決，判處被告
    林瑞賢犯過失傷害罪，處有期徒刑3月，如易科罰金，以1,0
    00元折算1日。
  ㈢原告請求被告就下列金額負連帶損害賠償責任：
  ⒈醫療費用：原告因系爭傷害至衛生福利部彰化醫院（下稱彰
    化醫院）就診治療，在彰化醫院支出醫療費用39,598元。
  ⒉預為請求未來植牙費用200,000元。
  ⒊因鼻骨折導致鼻歪斜，預為請求未來鼻子整形手術費用30萬
    元。 
　⒋看護費用：原告遭被告撞傷後分別於109年2月11日至同年月2
    0日、109年3月4日至同年月10日接受手術治療共計17日，每
    日看護費用以2,200元計算，故看護費用應請求37,400元。
　⒌精神慰撫金：原告因本件車禍受有系爭傷害，因本件事故致
    原告須長期復健接受治療，且原告現為未成年人，因鼻子骨
    折持續歪斜，未來仍須手術及整形，精神上痛苦不堪，請求
    被告賠償精神上慰撫金40萬元。
  ⒍上開金額合計976,998元。
　⒎原告已受領強制保險保險金66,340元。
  ㈣爰依民法侵權行為損害賠償規定提起本件訴訟。並聲明：被
    告應給付原告976,998元及自起訴狀繕本送達翌日起至清償
    日止，按年息5%計算之利息；願供擔保請准宣告假執行。
二、被告則以：被告對於原告所受系爭傷害無意見；惟被告資力
    有限，無法賠償原告請求金額，且被告於事故當時年齡為75
    歲，年事已高無工作且無收入，每月僅領老人年金3,802元
    維生，育有3子，有一子雙目失明，其妻亦罹病臥床，實不
    堪負擔上開賠償金給付等語，以為置辯。並聲明：原告之訴
    及假執行之聲請均駁回。
三、本院之判斷：
  ㈠原告主張被告駕駛肇事車輛，於上開時、地行經彰化縣北斗
    鎮舊溪路1段與中山路交岔路口時，貿然闖紅燈右轉，撞擊
    逆向騎自行車行駛之原告，致原告受有系爭傷害等情，業據
    其提出彰化醫院診斷證明書3張、醫療費用支出明細表、醫
    療收據、假牙自行付費收據、牙醫診所植牙費用廣告、新北
    市美容醫學自費項目收費明細表等件影本為證，並有本院11
    0年度交易字第176號刑事判決附卷可憑，被告對於上開事故
    發生事實亦不爭執，應堪信原告主張為真。
  ㈡按汽車行駛至交岔路口，其行進、轉彎，應依下列規定：一
    、應遵守燈光號誌或交通指揮人員之指揮，遇有交通指揮人
    員指揮與燈光號誌並用時，以交通指揮人員之指揮為準，道
    路交通安全規則第102條第1項第1款定有明文。本件事故發
    生係由於被告闖紅燈右轉以致撞擊原告逆向騎乘之自行車，
    且為被告於110年12月21日言詞辯論程序時，對於事故發生
    之事實為不爭執。惟原告逆向在人行道騎乘自行車是否為本
    件事故損害擴大之原因？經查：原告於事故當時逆向騎自行
    車行駛於人行道上，而北斗鎮中山路依原告右轉方向，自右
    至左分別為人行道、機慢車道、快車道，原告闖紅燈右轉後
    ，肇事車輛須避直行車輛，應在斑馬線前即停止，注意直線
    來車，而非如被告將肇事車輛繼續行駛在機慢車道及人行道
    ，機慢車道已不准駕駛人行駛，遑論行駛人行道。是本件事
    故，原告雖然違反道路交通管理處罰條例第74條第5款規定
    ，然並非本件事故損害擴大之原因。從而，被告對於原告所
    受傷害有相當因果關係，且應負擔100%之過失責任。
  ㈢次按因故意或過失，不法侵害他人之權利者，負損害賠償責
    任。汽車、機車或其他非依軌道行駛之動力車輛，在使用中
    加損害於他人者，駕駛人應賠償因此所生之損害；不法侵害
    他人身體、健康者，對於被害人因此喪失或減少勞動能力，
    或增加生活上之需要時，應負損害賠償責任；不法侵害他人
    之身體、健康、名譽、自由、信用、隱私、貞操，或不法侵
    害其他人格法益而情節重大者，被害人雖非財產上之損害，
    亦得請求賠償相當之金額。民法第184條第1項前段、第191
    條之2前段、第193條第1項、第195條第1項分別定有明文。
    被告就本件車禍之發生，自應對原告所受損害負賠償之責。
    茲就本件原告請求賠償之項目及金額，審酌如下：
  ⒈醫療費用：原告因上開傷害至彰化醫院就診治療，支出醫療
    費用39,598元，業據原告提出醫療費用收據，且為被告所不
    爭執，是原告此部分請求，自應准許。
  ⒉未來植牙2顆之費用200,000元：原告因年齡不足，牙齒尚在
    成長，未來應植牙2顆，為被告不爭執。惟本件事故發生後
    ，原告所受系爭傷害均在彰化醫院手術及治療，其診療紀錄
    及病歷亦在彰化醫院，未來植牙自應在彰化醫院治療，而非
    如原告主張，花費更多在牙醫診所治療，而彰化醫院植牙費
    用為65,000元/顆，此有彰化醫院自費醫療項目明細表附卷
    可參，且彰化醫院上開費用之訂定，與一般民間診所之植牙
    費用相當，原告未來植牙費用應以130,000元為標準。逾上
    開範圍之請求，不應准許。
　⒊未來鼻子整形費用300,000元：原告受有鼻骨骨折合併鼻歪斜
    等系爭傷害，經手術治療後，鼻子仍然歪斜，未來尚須為隆
    鼻整形手術，為被告不爭執。基於同前項同一法律上之理由
    ，彰化醫院隆鼻手術費用為每次3萬元，原告受有鼻骨骨折
    併鼻歪斜損害，可謂嚴重傷害，本院認原告鼻子應為2次整
    型手術並為疤痕修復手術，是原告未來鼻子整型費用應以60
    ,000元、疤痕修復手術應以50,000元（臉部每公分5,000元
    ）共計110,000元為請求標準，逾上開範圍之請求，不應准
    許。　
  ⒋看護費用37,400元部分：次按親屬代為照顧被害人之起居，
    固係基於親情，但親屬看護所付出之勞力並非不能評價為金
    錢，雖因二者身分關係而免除被害人之支付義務，惟此種基
    於身分關係之恩惠，自不能加惠於加害人。故由親屬看護時
    雖無現實看護費之支付，仍應認被害人受有相當於看護費之
    損害，得向上訴人請求賠償，始符公平原則（最高法院94年
    度台上字第1543號判決意旨參照）。原告主張2次手術住院
    期間共計17日，每日以2,200元計算看護費，共計請求37,40
    0元，尚屬恰當，且原告並未多請求，僅請求原告手術住院
    期間共計17日。本院認原告上開請求之看護費，洵屬合理，
    應全部准許。
  ⒌精神慰撫金部分：「慰撫金之賠償以人格權遭遇侵害，使精
    神上受有痛苦為必要，其核給之標準固與財產上損害之計算
    不同，然非不可斟酌雙方身分資力與加害程度，及其他各種
    情形核定相當之數額」，此有最高法院51年度台上字第223
    號判決意旨可參。又慰撫金之賠償，其核給之標準固與財產
    上損害之計算不同，然非不可斟酌雙方身分資力與加害程度
    以核定相當之數額。惟所謂相當，除斟酌雙方身份資力外，
    尤應兼顧加害程度與其身體健康影響是否重大以為斷。末查
    ，原告因被告之侵權行為而受有上開身體上之傷害，原告受
    有身體痛楚所帶來之煎熬，精神上勢必受有相當程度之痛苦
    ，自無可疑，其依上開規定請求精神慰撫金，核屬有據。本
    院審酌原告為94年出生，未滿18歲，現為高中學生無所得及
    名下財產，其母經營小吃店，每月平均收入為25,000元，名
    下亦無不動產；被告於事故當時高齡75歲，商專畢業，早已
    退休無工作，育有3子，其中1子雙目失明，尚要靠被告照顧
    ，被告每月僅領取老人年金維生，其妻亦罹病須被告照顧，
    名下亦無何財產，此有本院依職權調取被告林瑞賢電子閘門
    資料在卷可憑。本院參以原告受有系爭傷害，因此事故致身
    體不適與生活上之不便，原告治療復健及上課亦極度不便，
    術後鼻子仍歪斜及牙齒尚須植牙，生活吃飯亦產生不便。審
    酌全辯論意旨，原告請求被告賠償非財產上損害即慰撫金10
    0萬元尚嫌過高，本院認被告應賠償原告之慰撫金應以10萬
    元，核屬適當公允，逾此部分之請求，即不應准許。
  ⒍綜上，被告應賠償之金額為416,998元（計算式：醫療費用39
    ,598元＋未來植牙費用130,000元＋未來整型費用110,000元＋
    看護費用37,400元＋精神慰撫金100,000元）。
　⒎原告自陳其受領強制險之保險金66,430元，基於損害賠償之
    立法意旨，受領保險金部分應予扣除，是原告得向被告請求
    之金額為350,568元。
  ㈣綜上所述，原告基於侵權行為之法律關係，請求被告應給付3
    50,568元及自起訴狀繕本送達翌日(110年10月14日)至清償
    日止，按週年利率5%計算之利息，為有理由，應予准許。逾
    此部分之請求為無理由，應予駁回。
四、本判決原告勝訴部分係就民事訴訟法第427條訴訟適用簡易
    程序所為被告部分敗訴之判決，依同法第389條第1項第3款
    規定，應依職權宣告假執行。並依同法第392條第2項之規定
    ，依職權宣告被告預供擔保後得免為假執行。原告敗訴部分
    ，因訴之駁回而失所依據，不應准許。
五、本件原係刑事附帶民事訴訟，而由本院刑事庭移送前來，依
    法不需徵收裁判費，惟本件言詞辯論終結前，原告追加請求
    金額22萬元，並繳納訴訟費用2,320元，是本院仍依兩造勝
    敗比例為訴訟費用負擔之判決。被告應負擔832元（計算式
    ：2320×〈350568÷976998〉＝832，元以下四捨五入），餘1,48
    8元由原告負擔。
六、本件事證已臻明確，兩造其餘攻擊防禦方法及所提證據，核
    與判決結果不生影響，爰不逐一論述，併此敘明。　　
七、訴訟費用負擔之依據：民事訴訟法第79條　
中　　華　　民　　國　　111 　年　　4 　　月　　6　　日
                  北斗簡易庭  法　官  丁兆嘉
以上為正本係照原本作成。
如對判決上訴，應於判決送達後20日內向本院提出上訴狀。如委
任律師提起上訴者，應一併繳納上訴審裁判費。 
中　　華　　民　　國　　111 　年　　4 　　月　　6　　日
　　　　　　　　　　　        書記官  蔡政軒